【裁判字號】    95,交訴,5
【裁判日期】    950428
【裁判案由】    過失致死等
【裁判全文】
臺灣雲林地方法院刑事判決               95年度交訴字第5號
公  訴  人  臺灣雲林地方法院檢察署檢察官
被      告  甲○○
                    弄47號
上列被告因過失致死案件，經檢察官提起公訴（94年度偵字第36
61號），於本院準備程序進行中，被告就被訴事實為有罪之陳述
，經合議庭裁定由受命法官獨任進行簡式審判程序，本院判決如
下：
    主  文
甲○○因過失致人於死，處有期徒刑壹年；又駕駛動力交通工具
肇事，致人死亡而逃逸，處有期徒刑拾月。應執行有期徒刑壹年
拾月，緩刑伍年。
    事實及理由
一、犯罪事實：
  (一)甲○○明知自己之小客車駕駛執照已於民國（下同）92年6
    月5 日被吊銷，不該再開車上路，仍於94年8 月12日凌晨，
    駕駛號碼9R-2056 號自小客車，由斗六市○○里○○○路26
    之7 號出發，沿雲林縣古坑鄉○○村○○路由西往東方向行
    駛，於當日凌晨5 時15分許，至文化路139 之64號前時，該
    地段速限為時速40公里，依當時情形，未下雨，凌晨無照明
    ，道路約有彎曲，且為上坡地形，視距不良。甲○○本應遵
    守「汽車行駛時，行車速度應依速限規定，不得超速行駛（
    該處限速40公里），又汽車行經彎道、坡路時，均應減速慢
    行，作隨時停車之準備。汽車在未劃標線之道路，應靠右行
    駛。但遇有特殊情況必須行駛左側道路時，除應減速慢行外
    ，並注意前方來車」等規定，竟未減速，又疏於注意車前狀
    況，貿然以時速50公里之高速，靠左行駛（右輪行駛於道路
    中央）。適有張林錦騎腳踏車沿文化路由東往西方向行駛而
    來，甲○○發現張林錦時，已煞避不及，致其右前車頭撞擊
    張林錦之身體及腳踏車，張林錦因而人車倒地，被撞飛到數
    十公尺外，全身受有多處外傷、顱內出血等傷害（後經送醫
    後不治死亡），甲○○所駕駛小客車之右前擋風玻璃、前保
    險桿等因此破損。
  (二)甲○○肇事後，竟未下車查看，又未將張林錦送醫急救，反
    而另起肇事逃逸之犯意，駕駛上揭車輛逃逸無蹤。嗣經附近
    居民報警，將張林錦送醫急救無效。甲○○逃離現場後，隨
    即將自小客車送廠維修，試圖隱瞞車輛碰撞痕跡，然不耐良
    心煎熬，遂於94年8 月15日上午10時許，向雲林縣警察局斗
    南分局自首。
二、認定事實之證據：
  (一)被告甲○○於警詢、檢察官偵查中、於本院審理中之自白。
  (二)道路交通事故現場圖、道路交通事故調查報告表(一)、(二)、現
    場照片12張，可以證明：肇事地點為一稍有彎曲道路，上坡
    地形，被告小客車之右前輪胎，輪胎痕跡在狹路之中央，小
    客車之煞車痕共三段，右前輪就留下4.6 公尺、25.5公尺、
    7.7 公尺共三段煞車痕，可見速度之快。死者腳踏車被撞擊
    後嚴重變形，腳踏車之散落物（袋子）物品，距離腳踏車20
    公尺以上，可見撞擊力量之大。
  (三)車損照片5 張，可以證明：被告肇事後即將車輛送修，保險
    桿破損一個缺口，與現場拾獲之碎片相吻合。
  (四)勘驗筆錄、相驗屍體證明書、驗斷書各1 份、國立台灣大學
    醫學院附設醫院雲林分院法醫參考資料表1 紙，可以證明：
    被害人因此一車禍而死亡之事實。
  (五)道路交通安全規則第95條第1 項規定：「汽車除行駛於單行
    道或指定行駛於左側車道外，在未劃標線之道路，應靠右行
    駛。但遇有特殊情況必須行駛左側道路時，除應減速慢行外
    ，並注意前方來車及行人。」又道路交通安全規則第93條規
    定：「行車速度，依速限標誌或標線之規定，無標誌或標線
    者，應依左列規定：... 二、行經彎道、坡路、狹路、狹橋
    、隧道、泥濘或積水道路、無號誌之交岔路口、道路修理地
    段或行近工廠、學校、醫院、車站、會堂、娛樂、展覽、競
    技等公共場所出、入口及其他人車擁擠處所，或因雨霧致視
    線不清或道路發生臨時障礙時，均應減速慢行，作隨時停車
    之準備。」被告無照駕駛，以時速50公里以上高速行駛，又
    未遵守上述規定，其過失情節明顯。
  (六)綜上所述，被告過失致死與肇事逃逸之犯行，事證明確，已
    可認定。
三、論罪科刑：
  (一)核被告甲○○所為，係犯刑法第276 條第1 項之過失致死罪
    及同法第185 條之4 之肇事逃逸罪。被告所犯上開二罪間，
    犯意各別，罪名互異，應予分論併罰
  (二)按道路交通管理處罰條例第86條第1 項規定：「汽車駕駛人
    ，【無駕駛執照駕車】、酒醉駕車、吸食毒品或迷幻藥駕車
    、行駛人行道或行經行人穿越道不依規定讓行人優先通行，
    因而致人受傷或死亡，依法應負刑事責任者，加重其刑至二
    分之一。」被告之駕駛執照已於92年6 月5 日被吊銷（有查
    詢資料表可證），其犯過失致死罪部分，應加重其刑。
  (三)本案94年8 月12日經附近居民報警後，被告已逃逸無蹤，警
    方雖然知悉犯罪事實，但不知犯罪者究為何人，依刑法第62
    條前段規定：「對於未發覺之罪自首而受裁判者，得減輕其
    刑。」及最高法院26年渝上字第1839號判例意旨，被告於94
    年8 月15日上午10時，向斗南分局表示自己為肇事人，應依
    上述自首規定減輕其刑。
  (四)爰審酌：被告曾有偽造文書前科，緩刑期滿未經撤銷，雖
    視為未經宣告，但應列入素行參考。被告犯後坦承罪行，
    態度尚稱良好，其已與死者家屬達成民事和解，有調解委員
    會調解筆錄可證。被告駕駛行為甚為粗心大意，犯罪後逃
    逸無蹤，完全不顧被害人之生命危險，更危害往來交通安全
    ，應以高度譴責。被告目前開設日本料理屋，有正當工作
    等一切情狀，分別量處如主文所示之刑，並定其應執行刑。
  (五)被告前次緩刑宣告期間已過，未經撤銷緩刑，視為未宣告，
    有臺灣高等法院被告前案紀錄表可證，犯後頗具悔意，復與
    被害人家屬達成和解，已如前述，經此偵審程序及受有期徒
    刑之宣告，諒應知所警惕，本院認為其所受刑之宣告以暫不
    執行為適當，爰併予宣告緩刑5 年，用啟自新。
四、適用之法律：
  (一)刑事訴訟法第273 條之1 第1 項、第310 條之2 、第454 條
    第1 項。
  (二)刑法第185 條之4 、第276 條第1 項、第62條、第51條第5
    款、第74條第1 款，道路交通管理處罰條例第86條第1 項、
    罰金罰鍰提高標準條例第1 條前段。
本案經檢察官乙○○到庭執行職務。
中    華    民    國    95    年    4     月    28    日
                  刑事第四庭    法  官  葉明松
以上正本證明與原本無異。
如不服本判決，應於判決收受後10日內，向本院提出上訴狀（須
附繕本）。
                                書記官  顏錦清
中    華    民    國    95    年    4     月    28    日
附錄本案論罪法條
中華民國刑法第185條之4
駕駛動力交通工具肇事，致人死傷而逃逸者，處六月以上五年以
下有期徒刑。
中華民國刑法第276條
因過失致人於死者，處二年以下有期徒刑、拘役或二千元以下罰
金。
從事業務之人，因業務上之過失犯前項之罪者，處五年以下有期
徒刑或拘役，得併科 3000 元以下罰金。


司法院資訊處製作；財團法人民間司法改革基金會備份。
